【裁判字號】    98,上易,298
【裁判日期】    980601
【裁判案由】    詐欺
【裁判全文】
臺灣高等法院臺南分院刑事判決         98年度上易字第298號
上  訴  人  臺灣臺南地方法院檢察署檢察官
被      告  乙○○
上列上訴人因被告詐欺取財案件，不服臺灣臺南地方法院98年度
易字第220號中華民國98年3月10日第一審判決（起訴案號：臺灣
臺南地方法院檢察署97年度偵緝字第1567號），提起上訴，本院
判決如下：
    主  文
上訴駁回。
    理  由
一、按刑事訴訟法第三百六十一條、第三百六十七條規定，不服
    地方法院之第一審判決而提起上訴者，應提出上訴書狀，並
    敘述具體理由，為上訴必備之程式；其所提出之書狀未敘述
    上訴理由，或僅曾以言詞陳述上訴理由者，均應於上訴期間
    屆滿後二十日內補提理由書於第一審法院。第一審法院經形
    式審查，認逾期未補提上訴理由者，應定期間先命補正；逾
    期未補正者，為上訴不合法律上之程式，應以裁定駁回。倘
    已提出上訴理由，但所提非屬具體理由者，則由第二審法院
    以上訴不合法律上之程式，判決駁回。而所謂具體理由，必
    係依據卷內既有訴訟資料或提出新事證，指摘或表明第一審
    判決有何採證認事、用法或量刑等足以影響判決本旨之不當
    或違法，而構成應予撤銷之具體事由，始克當之（例如：依
    憑證據法則具體指出所採證據何以不具證據能力，或依憑卷
    證資料，明確指出所為證據證明力之判斷如何違背經驗、論
    理法則）；倘僅泛言原判決認定事實錯誤、違背法令、量刑
    失之過重或輕縱，而未依上揭意旨指出具體事由，或形式上
    雖已指出具體事由，然該事由縱使屬實，亦不足以認為原判
    決有何不當或違法者（例如：對不具有調查必要性之證據，
    法院未依聲請調查亦未說明理由，或援用證據不當，但除去
    該證據仍應為同一事實之認定），俾與第二審上訴制度在請
    求第二審法院撤銷、變更第一審不當或違法之判決，以實現
    個案救濟之立法目的相契合，並節制濫行上訴（最高法院著
    有九十七年度台上字第八九二號判決可參）。
二、檢察官上訴意旨略以：被告乙○○與本案詐欺取財集團，除
    提供金融帳戶作為詐欺取財之工具外，並前往金融機構領取
    自被害人處詐欺取財之新台幣（以下同）六十八萬元（即俗
    稱：車手），最終分配而獲致款項達二十五萬，為原審判決
    所是認，惟被告乙○○參與本案犯罪，既提供金融帳戶，復
    擔任車手，其非但主觀上確實係與詐欺取財集團有犯意聯絡
    ，客觀上更有深入且重要之行為分擔，遂使本案詐欺取財犯
    罪順利達成。被告乙○○更與詐欺取財集團談妥分配詐欺取
    材款項，除確實自被害人處詐欺取財之金額六十八萬元外，
    最終更確實分配而獲致二十五萬元，犯罪所生之損害及犯罪
    所得之利益均極高。是被告賴歲榮有上述犯罪行為及犯罪所
    得，原審僅量處被告乙○○有期徒刑五月，應屬過輕，爰依
    刑事訴訟法第三百四十四條第一項及第三百六十一條第一項
    提起上訴，請求撤銷原判決，另為適當之判決云云。
三、經查：
  (一)查被告乙○○對於本案犯罪事實，迭據其於偵查、原審準備
    程序及審理時均坦承不諱，原審法院因被告就被訴事實為有
    罪之陳述而適用簡式審判程序，以被告犯行事證明確，係犯
    刑法第三百三十九條第一項之詐欺取財罪，認其與真實姓名
    年籍不詳之「陳先生」成年男子、及詐欺集團成員等有犯意
    之聯絡及行為之分擔，均應論共同正犯。並審酌被告於至本
    院審理中坦承犯行，復審酌被告為償還妹妹欠款之犯罪動機
    、手段、致被害人甲○○受騙達六十八萬元等所生之危害等
    一切情狀，判處有期徒刑五月。則原審法院業已於判決書上
    記載其犯罪、事實、證據名稱及應適用之法條，從形式上觀
    察，原判決並無認定事實錯誤、量刑瑕疵或違背法令之情形
    。
  (二)檢察官上訴僅泛稱：被告參與本件之犯罪行為及獲取之犯罪
    所得考量，認原審量刑顯然過輕云云，然查：原審判決已於
    事實及理由欄二中敘明：「審酌被告於至本院審理中坦承犯
    行，復審酌被告為償還妹妹欠款之犯罪動機、手段、致被害
    人甲○○受騙達新台幣六十八萬元等所生之危害等一切情狀
    ，量處如主文所示之刑。」等語。且本案原審因採簡式判決
    程序，固依刑事訴訟法第三百十條之二及第四百五十四條之
    規定，僅記載犯罪事實、證據名稱及應適用之法條，並得以
    簡略方式為之，如認定之犯罪事實、證據及應適用之法條，
    與檢察官聲請簡易判決處刑書或起訴書之記載相同者，則得
    引用之」，是原判決對於被告犯罪事實及證據，除援引被告
    原審訊問及審理時之自白外，並援引檢察官起訴書之記載，
    是檢察官前揭上訴理由所指之事項，業經原審法院審酌，並
    於原判決理由中詳加說明，且其認事用法，從形式上觀之，
    並無違誤。再量刑輕重，係屬事實審法院得依職權自由裁量
    之事項，苟已斟酌刑法第五十七條各款所列情狀而未逾越法
    定刑度，不得遽指為違法。檢察官上訴僅以被告參與之犯罪
    行為及犯罪所得，指摘原審量刑過輕之判決不當，上訴理由
    並未指摘原判決有何違法構成應予撤銷之具體事由，自應認
    檢察官之上訴無具體理由而不合於上訴之法定要件，應予駁
    回，並不經言詞辯論為之。
四、據上論斷，應依刑事訴訟法第367條前段、第372條，判決如
    主文。
中    華    民    國    98    年    6     月    1     日
                  刑事第三庭    審判長法  官  陳義仲
                                      法  官  蔡勝雄
                                      法  官  蘇清水
以上正本證明與原本無異。
不得上訴。
                                      書記官  蔡蘭櫻
中    華    民    國    98    年    6     月    1     日


司法院資訊處製作；財團法人民間司法改革基金會備份。
